臺灣臺北地方法院交通事件裁定　　　　100年度交聲字第158號
原處分機關　臺北市交通事件裁決所
異　議　人
即受處分人　張文明
上列異議人即受處分人因違反道路交通管理處罰條例案件，對於
臺北市交通事件裁決所中華民國99年7月6日所為之裁決處分（處
分書案號：北市裁申字第22-Z00000000號）聲明異議，本院裁定
如下：
    主  文
異議駁回。
    理  由
一、原處分意旨略以：異議人即受處分人張文明（下逕稱異議人
    ）於民國99年1月22日下午3時7分許，駕駛車牌號碼383-A5
    號業營小客車（登記所有人為大勝交通有限公司）行經國道
    一號南向16.1公里處時，違規利用外側路肩連續超車行駛，
    經員警揮棒以手勢並開警示燈示意異議人停車受檢，異議人
    非但未停車受查反立即加速逃逸，為內政部警政署國道公路
    警察局即原舉發機關（下稱原舉發機關）第一警察隊汐止分
    隊小隊長蕭如汎及同分隊警員莊嘉豪舉發無誤，因認其有違
    反道路交通管理處罰條例第33條第1項第9款、同條例第60條
    第1項之規定（原裁決書贅載第85條第1項），而予以各裁決
    罰鍰新臺幣（下同）4,000元、3,000元，合計7,000元，並
    依道路交通管理處罰條例第63條第1項規定，記違規點數2點
    等語。
二、聲明異議意旨略以：異議人當時係跟隨前方車輛前進，因斯
    時高速公路上車輛甚多，前方忽有多輛車輛減速，異議人以
    為前方發生車禍乃跟隨前方車輛切入左側車道，始發現警車
    停泊該處，但無任何車輛遭警方攔停，且警車旁仍保持淨空
    ，異議人乃未停車，自無不服取締情事；又警方未能提供錄
    影證明或照片，恐僅因異議人車輛後方玻璃牌照號碼特別大
    即開單用以充數云云。
三、按汽車行駛於高速公路、快速公路或設站管制之道路，不遵
    使用限制、禁止、行車管制及管理事項之管制規則而有未依
    規定使用路肩之行為者，處汽車駕駛人3,000元以上6,000元
    以下罰鍰；又汽車駕駛人，駕駛汽車有違反道路交通管理處
    罰條例之行為，經交通勤務警察或依法令執行交通稽查任務
    人員制止時，不聽制止或拒絕停車接受稽查而逃逸者，除按
    各該條規定處罰外，處3,000元以上6,000元以下罰鍰。道路
    交通管理處罰條例第33條第1項第9款、第60條第1項分別定
    有明文。次按依現行法律規定，法院處理交通事件並不限於
    科學儀器所採證據，惟仍須就事件所涉相關證據資料，包括
    供述及非供述等證據，依據證據法則，憑以認定行為人交通
    違規行為之有無，此乃因交通違規事件之特性，行為態樣甚
    多，復多有瞬間即逝行為，實在無法於有交通違規同時，全
    部得以即時利用科學儀器取得證據資料；即使屬於方便以科
    學儀器採證之交通違規行為，普遍採用，不但所費不貲，亦
    有實際困難，若舉發員警係親眼見聞違規之經過，並經以證
    人身分具結後在法院為證述，仍不失為認定交通違規事實有
    無之證據方法，況警員舉發交通違規，係依道路交通管理處
    罰條例授權所為之職權行使。而違反道路交通管理處罰條例
    之違規行為，往往係在瞬間發生，通常多委由當場執行取締
    違規公務員之認識及判斷，並必須為立即之取締作為，此為
    達成維持交通秩序目的所必要。且依道路交通管理處罰條例
    之規定，此種立即性之舉發違規，依警員之認知、判斷已足
    ，並無必須另有其他如目擊證人或拍攝照片等積極證據佐證
    ，始構成處分要件之規定，此係因執行職務之公務員，通常
    多具有一定之考選資格與專業訓練，且其執法之對象係不特
    定之大眾，故其立場經立法機關推定，應具有客觀、中正與
    公平之特質，而無故意偏頗之虞。
四、經查：
  (一)異議人於99年1月22日下午3時7分許，駕駛車牌號碼383-A5
    號業營小客車（登記所有人為大勝交通有限公司）行經國道
    一號南向16.1公里處時，違規利用外側路肩連續超車行駛，
    經員警揮棒以手勢並開警示燈示意異議人停車受檢，異議人
    非但未停車受查反立即加速逃逸，為原舉發機關小隊長蕭如
    汎及同分隊警員莊嘉豪製單舉發，嗣經原處分機關即臺北市
    交通事件裁決所（下稱原處分機關）於99年7月6日為本件裁
    決，異議人於99年7月13日收受該裁決書，並於同年月第28
    日聲明異議等情，有原舉發機關舉發違反道路交通管理事件
    通知單（原單號：公警局交字第Z00000000 號）、原處分機
    關違反道路交通管理事件裁決書（原處分案號：北市裁申字
    第22-Z00000000號）及送達證書、聲明異議書狀附卷可稽。
    是異議人係於法定期間內提起本件聲明異議，先予敘明。
  (二)本件異議人於上開時、地，確有駕駛上開車輛行經國道一號
    南向16.1公里處違規行駛路肩之行為，及拒絕停車接受稽查
    而逃逸等情，業據證人蕭如汎於臺灣基隆地方法院交通法庭
    訊問時具結證稱：「（問：你當時看到異議人的違規情形如
    何？）那天我是跟莊嘉豪在國道一號服14到18時的巡邏勤務
    ，我們警車是停止的狀態，是停在國道一號南下16.1公里的
    路肩值勤，莊嘉豪站在離我前面約25至30公尺左右，我站在
    比較後方，我看到異議人的車輛行駛路肩，異議人看到莊嘉
    豪要攔時，就直接切到內側車道，那時候流量大，異議人緊
    貼前車的後面，距離很近，我看到這個情形，就先記車號、
    車種、顏色，然後我們上車準備要上前攔停，因南京東路到
    內湖成功交流道距離很近，不到一公里，我們開車往前去追
    時，已經看不到異議人的車輛…。」、「（問：當時行駛外
    側路肩除了異議人的車輛外，有無其他車輛？）我只有看到
    異議人的車輛，因我站在比較後方…。」、「當時異議人的
    車輛的動作就是看到我們要攔停，就直接到內側車道，緊貼
    前面車輛，車頭緊貼著車尾，就是避免我們查緝。」等語，
    核與證人莊嘉豪於臺灣基隆地方法院交通法庭具結證稱：「
    （問：你看到異議人的違規情形如何？）我在定點取締中，
    我站在路肩，小隊長在我後面，因我們是一個人在前方攔，
    一個人在後方負責開警示燈及警笛，當時車流壅塞，從我的
    角度看到一台黃色的計程車從路肩超車，我就吹哨子及拿指
    揮棒，作指揮動作，示意他停車，我在揮的時候，他就從路
    肩馬上橫跨兩個車道，就是外側車道及內側車道，直接橫切
    到內側車道，並緊貼前車行駛，我等他過去我看他後車牌、
    記他車號、廠牌顏色，我就上車跟小隊長上高速公路往前去
    作攔停…我們下去都找不到這輛車…。」、「（問：你看到
    當時就只有異議人車輛行駛路肩或是有其他車輛行駛路肩？
    ）在攔停異議人車輛之前，就有取締幾台車行駛路肩，我發
    現異議人行駛路肩時，他的前方沒有車輛，後方我就沒有注
    意，…。」、「我已經站在路肩，然後手部持指揮棒有大幅
    度的擺動，並吹哨子，我確定他有無看到我，但他當時他前
    方沒有其他車輛，我指揮棒起揮時，他就馬上切進內側車道
    。所以我研判他應該有看到我，才會切進內側車道。」、「
    （問：當時的情況是否會讓人誤會你是在攔停其他車輛？）
    當時只有異議人的車輛是違規的，所以並不會誤會。」、「
    我當時只有看到他一台車，且是第一台車，我在那裡取締了
    十幾二十分鐘左右，之前也有取締，取締異議人的時點，只
    有看到異議人的車輛。」等語，並有內政部警政署國道公路
    警察局第一警察隊99年9 月30日公警一交字第0990106347號
    函暨檢附之國道一號公路違規現場草圖在卷可佐，參以證人
    蕭如汎、莊嘉豪於臺灣基隆地方法院到庭具結後所證上開情
    節，陳述極為具體、清楚，亦無矛盾、齟齬或違背經驗、論
    理法則之處，並業經具結以擔保其證詞之真實性及憑信性，
    且證人係執行勤務過程中舉發，其與異議人既不相識，又無
    前隙，當無甘冒涉犯偽證罪之風險，蓄意構陷異議人有此交
    通違規；復觀諸異議人於臺灣基隆地方法院交通法庭訊問時
    陳稱：「（問：當時你有無行駛外側路肩？）應該是有，我
    是跟著車子後面走，大家都走路肩，我就跟著走。」等語，
    ，是以，異議人確有本件交通違規事實甚明，異議人所為前
    開聲明異議理由，核為卸責之詞，不足為採。
五、綜上所述，異議人確有於上開時、地，違規行駛路肩之行為
    ，及拒絕停車接受稽查而逃逸，從而，原處分機關據以援引
    道路交通管理處罰條例第33條第1項第9款、第60條第1項規
    定，予以各裁決罰鍰4,000元、3,000元，合計7,000元，並
    依同條例第63條第1項規定，記違規點數2點，於法並無違誤
    或不當之處。是本件異議為無理由，應予駁回。
六、據上論斷，應依道路交通管理處罰條例第87條第2 項、道路
    交通事件處理辦法第18條，裁定如主文。
中    華    民    國   100    年    3     月    24    日
                        交通法庭法  官   周玉琦
以上正本證明與原本無異。
如不服本裁定，應於裁定送達後5 日內向本院提出抗告狀（須附
繕本）。
                                書記官  謝貽婷
中    華    民    國   100    年    3     月    24    日